臺灣高雄地方法院刑事判決　　　　　　　98年度訴字第1657號
公　訴　人　臺灣高雄地方法院檢察署檢察官
被　　　告　劉家政
指定辯護人　黃文德公設辯護人
被　　　告　李韋霆
選任辯護人　張芳綾律師
　　　　　　邱基峻律師
上列被告因毒品危害防制條例案件，經檢察官提起公訴（97年度
偵字第31508 、35262 號），本院判決如下：
    主  文
劉家政持有第二級毒品，處有期徒刑參月，扣案之含第二級毒品
MDMA成分之綠色粉末壹包（含包裝袋壹只，原為綠色錠劑壹顆，
驗後凈重零點零玖陸公克）沒收銷燬之；又共同運輸第三級毒品
，處有期徒刑參年陸月，扣案之第三級毒品愷他命貳大包（含包
裝袋貳只，驗餘凈重分別為捌佰肆拾點玖柒捌公克、玖佰玖拾壹
點零柒陸公克）均沒收。應執行有期徒刑參年柒月，扣案之含第
二級毒品MDMA成分之綠色粉末壹包（含包裝袋壹只，原為綠色錠
劑壹顆，驗後凈重零點零玖陸公克）沒收銷燬之，第三級毒品愷
他命貳大包（含包裝袋貳只，驗餘凈重分別為捌佰肆拾點玖柒捌
公克、玖佰玖拾壹點零柒陸公克）均沒收。
李韋霆共同運輸第三級毒品，處有期徒刑參年陸月，扣案之第三
級毒品愷他命貳大包（含包裝袋貳只，驗餘凈重分別為捌佰肆拾
點玖柒捌公克、玖佰玖拾壹點零柒陸公克）均沒收。
    事  實
一、劉家政明知MDMA（俗稱「搖頭丸」）屬毒品危害防制條例第
    2 條第2 項第2 款所定之第二級毒品，未經許可不得持有，
    竟於民國97年11月4 日晚間9 時30分許為警查獲前不詳時間
    ，在不詳地點，取得含第二級毒品MDMA成分之錠劑1 顆（驗
    後呈綠色粉末狀，驗後凈重0.096 公克），並將之置於隨身
    攜帶之手提包內而非法持有之，嗣於97年11月4 日晚間9 時
    30分許，在高雄市○○區○○路與大順路口為警查獲，而扣
    得該含MDMA成分之錠劑1 顆。
二、又劉家政於97年11月3 日下午，以其行動電話門號00000000
    00號，撥打李韋霆門號0000000000號手機，稱其翌（4 ）日
    要南下高雄向某真實姓名年籍不詳、綽號「阿義」之成年男
    子，以現金新臺幣（下同）36萬元之價格，購買1 公斤之第
    三級毒品愷他命（Ketamine，俗稱K 他命），李韋霆聞之亦
    表示欲同以36萬元購買1 公斤之愷他命，2 人遂約定翌日一
    同前往高雄購買。同年月4 日下午，李韋霆即駕駛其所有車
    號7979─FX號自小客車至臺中市○○路搭載劉家政，2 人於
    同日晚間8 時許，在高雄市○○○○道下國道一號公路與「
    阿義」碰面後，旋即跟隨「阿義」駕駛之車輛，於同日晚間
    8 時30分許，抵達高雄市鼓山區某大樓前，劉家政、李韋霆
    先在車上當場施用「阿義」提供之2 小包愷他命（毛重分別
    為2.6 公克、1.6 公克），認品質頗佳後，劉家政即下車，
    以其與李韋霆各自準備之36萬元現金共72萬元，向「阿義」
    購得2 大包毛重共計約2 公斤之愷他命（驗後淨重分別為84
    0.978 公克、991.076 公克），並置於其隨身攜帶之皮包內
    而放在上開車輛之副駕駛座附近，2 人即基於運輸第三級毒
    品之犯意聯絡，欲將購得之愷他命運輸返回臺中。惟因劉家
    政有事欲與「阿義」商討，遂暫搭乘「阿義」駕駛之車輛，
    而李韋霆則駕駛其所有上開車輛跟隨在後，計畫待駛至國道
    一號公路入口處，劉家政再返搭李韋霆駕駛之車輛。惟於同
    日晚上9 時30分許，李韋霆駕車行經高雄市○○區○○路與
    大順路口之際，因行跡可疑為警盤查，並扣得含第二級毒品
    MDMA成分之錠劑1 顆、第三級毒品愷他命2 大包、2 小包，
    及李韋霆所有用以與劉家政聯繫運輸愷他命事宜之00000000
    00號行動電話1 支等物。劉家政見狀即與「阿義」駕車逃逸
    ，嗣李韋霆為警查獲後供出上情，劉家政復於97年11月14日
    具狀至臺灣高雄地方法院檢察署自白上情。
三、案經高雄市政府警察局三民第二分局報告臺灣高雄地方法院
    檢察署檢察官偵查後起訴。
    理  由
壹、證據能力部分：
    按被告以外之人於審判外之言詞或書面陳述，除法律有規定
    者外，不得作為證據，刑事訴訟法第159 條第1 項定有明文
    ；另按被告以外之人於審判外之陳述，雖不符前四條之規定
    ，而經當事人於審判程序同意作為證據，法院審酌該言詞陳
    述或書面陳述作成時之情況，認為適當者，亦得為證據；當
    事人、代理人或辯護人於法院調查證據時，知有第159 條第
    1 項不得為證據之情形，而未於言詞辯論終結前聲明異議者
    ，視為有前項之同意，同法第159 條之5 規定甚明。本判決
    所引用之證據資料屬於被告以外之人於審判外之言詞、書面
    陳述者，均經本院於調查證據時逐一提示並告以要旨，檢察
    官、被告皆未於言詞辯論終結前聲明異議，本院審酌上開證
    據作成時之情況，並無不當取供或違反自由意志而陳述等情
    形，且與本案待證事實具有關聯性，認為以之作為本案之證
    據屬適當，依上開法條規定，均具證據能力，核先敘明。
貳、實體部分：
一、認定上開事實一、二之證據、理由：
  (一)事實一部分：
    訊據被告劉家政坦承於查獲前搭乘被告李韋霆所駕上開車輛
    ，並將其所有之背包置於該車內〈見臺灣高雄地方法院檢察
    署97年度偵字第31508 號卷（下稱偵卷一）第18頁劉家政所
    提之自白狀〉，惟矢口否認有何持有第二級毒品MDMA之犯行
    ，辯稱：扣案的MDMA不是伊的云云，惟查：
  1.扣案之綠色錠劑1 顆（驗後呈綠色粉末狀），係員警於97年
    11月4 日晚間9 時30分許，經被告李韋霆同意搜索其所有上
    開車輛（下稱上開車輛）後，在副駕駛座附近之某包包內查
    獲一情，業據證人即查獲員警黃鋅讚於本院審理中證述：當
    時在李韋霆車上發現2 包K 他命及好像是劉家政的手提包，
    MDMA是在手提包裡發現的，手提包放在駕駛座及副駕駛座中
    間，我忘記手提包的牌子，不確定放有MDMA的包包是手提的
    還是側背包，是一個包包等語（見訴字卷第150 至152 頁、
    第154 頁），及證人即共同被告李韋霆於97年11月4 日警詢
    時證述：警方在副駕駛座腳踏墊皮包內查扣K 他命2 包及搖
    頭丸1 顆等語在卷〈見高雄市政府警察局三民第二分局高市
    警三二偵字第0970032257號卷（犯罪嫌疑人李韋霆，下稱警
    卷一）第1 頁反面〉，雖證人黃鋅讚與證人李韋霆就該包包
    究係在副駕駛座附近何處查獲，所述容有歧異，然對在副駕
    駛座附近包包內查獲此一主要情節乃相吻合，是渠等證述細
    節之歧異，應係相隔年餘致記憶模糊之故，仍不影響渠等就
    主要情節證述內容之可信度，自堪採信。又該綠色錠劑1 顆
    （驗後呈綠色粉末狀），經送高雄醫學大學附設中和紀念醫
    院檢驗結果，檢出第二級毒品MDMA及第三級毒品愷他命成分
    （驗後凈重為0.096 公克），有該醫院出具之檢驗報告1 紙
    在卷可按〈見本院98年度訴字第1657號卷（下稱訴字卷）第
    102 頁〉，故警方在上開車輛副駕駛座附近某包包內，查獲
    含第二級毒品MDMA成分之錠劑1 顆之事實，應堪認定。
  2.前揭裝有MDMA錠劑之包包係劉家政所有一情，亦據證人即共
    同被告李韋霆於97年11月5 日偵訊時結證稱：當初被攔下來
    時，毒品是在劉家政的包包內找到，連同他2 支手機及提款
    簿、1 顆搖頭丸都是劉家政的等語（見偵卷一第5 頁），及
    於本院審理中證述：MDMA不是在我包包裡面搜到的，是在劉
    家政的包包中發現，他有事要跟阿義說，所以把他的包包放
    在我的車上副駕駛座，叫我跟在「阿義」的車後面等語（見
    訴字卷第175 、176 頁），及證人即查獲員警黃鋅讚於本院
    審理中證稱：當時李韋霆供述該手提包是劉家政所有，我忘
    記手提包的牌子，當時除了該手提包外，好像李韋霆還有帶
    一個包包，我不確定放有MDMA的包包是手提的還是側背包，
    是一個包包等語（見訴字卷第150 至152 頁），本院審酌被
    告劉家政自承確有將其所有之包包置於上開車輛上；另證人
    即共同被告李韋霆於本院審理中證稱：沒有在上開車輛上施
    用搖頭丸過，也未曾在車上放我要施用的搖頭丸等語（見訴
    字卷第178 頁），而其於查獲當日經採尿送驗，亦呈MDMA陰
    性反應，有濫用藥物尿液檢體監管紀錄表及高雄市立凱旋醫
    院濫用藥物尿液檢驗報告各1 紙附卷可憑（見警一卷第20頁
    、警二卷第26頁），暨被告李韋霆於查獲之初即警詢時，對
    搜索扣得之物，尚坦認其中吸食器、夾鍊袋為其所有，未全
    盤推諉辯稱係被告劉家政所有等情，因認證人李韋霆所述堪
    予採信，即扣案之MDMA1 顆並非被告李韋霆所攜往，而係被
    告劉家政置於其所有包包內而放在上開車輛副駕駛座附近。
    至被告李韋霆雖於本院審理中另證述：「（問：有無親眼看
    到警察在劉家政的包包查獲MDMA？）忘記了。太久了，記不
    清楚了，只是說屬於我的東西，我知道。」、「（問：你是
    否知道當天警察究竟在何處查獲這顆MDMA？）在警局才發現
    。」、「（問：為什麼在警局時，說搖頭丸也是在他皮包內
    找到？）因為不是在我身上找到的，我就沒有承認說是我的
    ，不知道是誰的，可能是他的這樣子。」、「（問：所以你
    也是自己推測的嗎？）是。」等語（見訴字卷第178 至179
    頁），然被告劉家政確有置放其所有之包包在上開車輛上，
    且扣案之MDMA亦係由某包包內搜出，已如前述，被告李韋霆
    雖證稱：未親眼見聞扣案之MDMA由被告劉家政之包包內搜出
    ，惟其亦證稱：「當時進警局時，從我車上搜到的東西都放
    在警局的桌上，哪些是我的東西，我就有說這個手機或包包
    ，或者是錢包是我的，不是我的我就說不是我的，包含吸食
    器、夾鍊袋是我的我就承認是我的」等語（見訴字卷第180
    頁），被告李韋霆當時既已指認其所有之包包，則查獲員警
    據此判斷裝有MDMA之包包為被告劉家政所有，自屬合理，實
    無所謂推測之可言，從而扣案之MDMA錠劑1 顆確為被告劉家
    政所持有，堪以認定，被告劉家政前揭辯解，無非飾卸之詞
    ，不足採信。
  (二)事實二部分：
    此部分事實，業據被告劉家政、李韋霆於偵查中、本院審理
    中坦承不諱，又在上開車輛扣得之白色晶體粉末2 大包，經
    送高雄醫學大學附設中和紀念醫院檢驗結果，確檢出第三級
    毒品愷他命成分（驗前淨重分別為840.978 公克、991.076
    公克），亦有該醫院出具之檢驗報告2 紙〈見訴字卷第103
    至104 頁〉附卷可稽，扣得之白色晶體粉末2 小包（毛重分
    別為2.6 公克、1.6 公克）雖嗣因保管單位失火焚燬而未及
    鑑驗，然同為第三級毒品愷他命一情，已經被告2 人及辯護
    人所不爭執（見訴字卷第121 頁），並有查獲照片共14張、
    被告劉家政申設之0000000000號行動電話通聯紀錄、李韋霆
    申設之0000000000號行動電話通聯紀錄、車號查詢汽車車籍
    資料、贓物認領保管單各1 份〈見高雄市政府警察局三民第
    二分局高市警三二偵字第0970032257號卷（犯罪嫌疑人李韋
    霆、劉家政，下稱警卷一）第51至56頁、第74至126 頁、第
    127 至192 頁、第35頁、偵卷一第54頁〉、扣案之第三級毒
    品愷他命2 小包、被告李韋霆所有之0000000000號行動電話
    1 支扣案可佐，足認被告2 人之供述與事實相符，洵堪採為
    論罪科刑之依據。
  (三)綜上，本件事證已臻明確，被告2 人犯行堪以認定。至被告
    李韋霆之辯護人另聲請傳喚證人錢宗堂，以證明被告李韋霆
    確因轉讓店面予錢宗堂，而足以出資36萬元購入上開愷他命
    ，惟證人錢宗堂經合法傳訊2 次均未到庭，本院亦認本案事
    證已明，無再予傳喚調查之必要，附此敘明。
二、被告劉家政、李韋霆行為後，毒品危害防制條例第4 條業於
    98年5 月20日修正公布，迄今已生效施行，據此，本案應依
    刑法第2 條第1 項「按行為後法律有變更者，適用行為時之
    法律，但行為後之法律有利於行為人者，適用最有利於行為
    人之法律」之規定，依「從舊從輕」原則而為比較。查被告
    行為時之毒品危害防制條例第4 條第3 項規定：「製造、運
    輸、販賣第三級毒品者，處5 年以上有期徒刑，得併科新臺
    幣5 百萬元以下罰金。」修正後則規定：「製造、運輸、販
    賣第三級毒品者，處5 年以上有期徒刑，得併科新臺幣7 百
    萬元以下罰金。」修正後之規定，得併科之罰金已提高，此
    部分固以被告行為時之規定對被告較為有利。然則，修正後
    之毒品危害防制條例增訂第17條第2 項，規定「犯第4 條至
    第8 條之罪於偵查及審判中均自白者，減輕其刑」，修正前
    之毒品危害防制條例則無此規定，比較新舊法之結果，修正
    後之毒品危害防制條例第17條第2 項，對於就運輸第三級毒
    品部分，在偵查及審判中均坦承此一事實，符合該條文減刑
    要件之被告2 人較為有利（就被告2 人合於偵審中自白要件
    ，詳後述），故綜合整體規定加以比較，以修正後之規定對
    被告2 人有利，應整體適用修正後毒品危害防制條例之規定
    。
三、論罪科刑：
  (一)被告劉家政、李韋霆如事實欄二所為，渠等及辯護人固均辯
    以：購得之愷他命僅為供被告一己施用，無運輸之意圖，不
    構成運輸第三級毒品罪云云，惟按毒品危害防制條例之運輸
    毒品罪，所稱之「運輸」係指轉運輸送而言，不以國外輸入
    國內或國內輸出國外者為限，其在國內運送者，亦屬之，至
    於運輸之動機、目的是否意在為己或為他人，運輸之方法為
    海運、空運、陸運或兼而有之，均非所問。至零星夾帶或短
    途持送者，雖得斟酌實際情形，依持有毒品罪論科，但仍以
    無運輸或販賣之意圖者為限（最高法院94年度台上字第2845
    號參照）。是運輸毒品，抑或單純持有毒品，應依行為人之
    犯意、途程之遠近、數量之多寡並參酌實際情形綜合認定之
    ，且祇要本於運輸之意思而為轉運輸送者，即令係為自己施
    用之動機而攜運毒品，惟參酌其行為人之犯意、途程之遠近
    、數量之多寡並參酌實際情形綜合認定，除非足以認定行為
    人屬「零星挾帶」或「短途持送」之持有毒品行為，否則仍
    有構成運輸犯行之餘地。蓋為數不小之毒品，在不可能一次
    施用完畢之情形下，容有自行為人之持有狀態，另生轉讓，
    甚至販售流通於外之危險，以及於區域至區域間之運送，恐
    有危害他區域，造成毒品散布之危險。又運輸毒品罪祇以所
    運輸之毒品已實施運送為已足，並非以運抵目的地為完成犯
    罪之要件，換言之，區別該罪既遂、未遂之依據，應以已否
    起運為準，既已起運，構成該罪之輸送行為即已完成，不以
    達到目的地為既遂條件（最高法院93年度台上字第3018號判
    決意旨可資參照）。本案雖無確切證據足證被告2 人係基於
    營利意圖而販入扣案2 大包愷他命（詳四、不另為無罪諭知
    部分），惟被告2 人欲共同載運之第三級毒品愷他命毛重約
    2 公斤，驗餘凈重合計多達1832.054公克，純度各為90.0﹪
    、82.9﹪，純質凈重合計達1579.763公克，此見前揭檢驗報
    告自明（見訴字卷第103 、104 頁），數量龐大，自非「零
    星夾帶」，且渠等既由高雄欲載往臺中，亦難謂僅係短途持
    送，而被告2 人在購得上開2 大包愷他命後（包括試用之2
    小包愷他命），基於共同運輸之意思，由被告李韋霆駕駛上
    開車輛運送前揭2 大包、2 小包愷他命，駛離高雄市鼓山區
    某大樓現場後，渠等運輸行為業已完成，雖未運抵目的地臺
    中即為警查獲，亦僅犯罪之目的尚未達到，無礙渠等運輸第
    三級毒品罪之成立。故被告劉家政、李韋霆如事實欄二所為
    ，係犯毒品危害防制條例第4 條第3 項之運輸第三級毒品罪
    。渠等運輸上開第二級毒品過程中，持有第二級毒品之低度
    行為，為運輸第二級毒品之高度行為所吸收，不另論罪。被
    告劉家政、李韋霆就事實欄二所示之運輸第三級毒品犯行，
    有犯意聯絡及行為分擔，為共同正犯。另被告劉家政如事實
    欄一所為，係犯毒品危害防制條例第11條第2 項之持有第二
    級毒品罪。其所犯上開2 罪，犯意各別，行為互殊，應予分
    論併罰。
  (二)又按毒品危害防制條例第17條第2 項規定：「犯第4 條至第
    8 條之罪於偵查及審判中均自白者，減輕其刑」，固指偵查
    及審判中均有自白而言。然所謂自白乃對自己之犯罪事實全
    部或主要部分為肯定供述之意。至行為人之行為應如何適用
    法律，屬法院就所認定之事實，本於職權如何為法律上評價
    之問題，故被告是否曾為自白，不以自承所犯之罪名為必要
    （最高法院100 年度臺上字第520 號判決意旨參照）。故毒
    品危害防制條例第17條第2 項所稱於偵查及審判中均自白，
    並不以對全部犯罪事實自白為必要，即自白犯罪事實之一部
    ，亦有該法條得減輕其刑規定之適用。本件被告2 人於偵、
    審中就合資購入扣案2 大包愷他命後，利用上開車輛欲載運
    往臺中乙節均供承在卷，僅抗辯渠等無運輸意圖而不構成運
    輸第三級毒品罪，惟此乃對於法律評價之辯解，仍不失為自
    白。是本件被告2 人所犯之運輸第三級毒品犯行，均應依毒
    品危害防制條例第17條第2 項之規定，減輕其刑。
  (三)爰審酌被告劉家政持有第二級毒品MDMA之數量、犯後否認犯
    行，及被告劉家政、李韋霆運輸毒品之數量、犯罪手段、犯
    後坦承構成要件該當事實，暨被告2 人均無前科，有臺灣高
    等法院被告前案紀錄表在卷可按等一切情狀，認公訴人就被
    告劉家政持有毒品部分求刑有期徒刑6 月，就被告李韋霆運
    輸毒品部分求刑有期徒刑11年，均嫌過重，爰分別量處如主
    文所示之刑，並就被告劉家政部分定其應執行之刑，以資懲
    儆。
  (四)末按犯第4 條至第8 條、第10條或第11條之罪，供出毒品來
    源，因而查獲其他正犯或共犯者，減輕或免除其刑，毒品危
    害防制條例第17條第1 項固定有明文，被告劉家政於本院審
    理中雖陳稱曾於97年11月5 日至高雄市政府警察局苓雅分局
    自首製作警詢筆錄，並指認毒品上游綽號「阿義」之人即為
    歐鍵堉，惟經本院函詢結果，查無被告劉家政自首之相關紀
    錄，業據高雄市政府警察局苓雅分局以100 年1 月25日高市
    警苓分偵字第1000002465號函說明在卷（見訴字卷第165 頁
    ），且經本院查詢歐鍵堉之前科紀錄（見訴字卷第70頁），
    除施用毒品受觀察勒戒之前科外，別無其他前科，亦無因販
    賣毒品為警查獲之情形，顯見被告此一指認，與前揭減刑之
    規定未符，自無該條文之適用，附此敘明。
  (五)扣案含第二級毒品MDMA成分之綠色粉末1 包（原為綠色錠劑
    1 顆），屬查獲之第二級毒品，應依毒品危害防制條例第18
    條第1 項前段之規定，於被告劉家政持有第二級毒品犯行主
    文項下宣告沒收銷燬；又扣案之白色晶體粉末2 大包，為第
    三級毒品愷他命，業如前述，而被告2 人運輸此第三級毒品
    之行為，既已構成刑事犯罪，該第三級毒品即屬不受法律保
    護之違禁物，應依共犯責任共同原則及刑法第38條第1 項第
    1 款之規定，在被告2 人運輸第三級毒品犯行主文項下宣告
    沒收（最高法院99年度台上字第338 號判決、95年度台上字
    第911 號判決參照）；另包裝上開MDMA粉末之包裝袋1 只、
    包裝前揭愷他命之包裝袋2 只，因均與其上所殘留之毒品難
    以析離，且無析離之實益與必要，均應視同毒品，分別與上
    開MDMA粉末、前揭愷他命一併沒收銷燬、沒收；至送驗耗損
    部分之毒品因已滅失，爰不另宣告沒收。至扣案之第三級毒
    品愷他命2 小包（毛重分別為2. 6公克、1.6 公克）、被告
    李韋霆所有用以與被告劉家政聯絡運輸愷他命事宜之000000
    0000號行動電話1 支（含SIM 卡1 枚），均因保管地點即高
    雄市政府警察局三民第二分局偵查隊證物室失火，而遭焚燬
    滅失，有該局99年11月10日高市警三二分偵字第0990030150
    號函暨焚燬照片、職務報告、剪報影本在卷可證（見訴字卷
    第105 至110 頁），另扣案之K 他命吸食器、夾鍊袋1 包，
    查無證據證明與被告2 人本案犯行有何關聯，且亦同遭焚燬
    滅失，此見前揭函文自明，爰均不予宣告沒收，附此敘明。
四、不另為無罪諭知部分：
  (一)公訴意旨另以：被告劉家政係基於意圖營利而販賣第三級毒
    品之犯意，與被告李韋霆談妥以1 萬元為酬勞，由被告李韋
    霆搭載其南下高雄後，被告劉家政單獨出資72萬元，向前述
    綽號「阿義」之成年男子，販入毛重約2 公斤之愷他命，並
    允諾給予被告李韋霆1 萬元之代價作為酬勞，嗣再與被告李
    韋霆共同運輸購入之愷他命，因認被告劉家政另涉毒品危害
    防制條例第4 條第3 項之販賣第三級毒品罪嫌，並與其所犯
    運輸第三級毒品罪間成立想像競合犯之關係等語。
  (二)按犯罪事實應依證據認定之，無證據不得認定犯罪事實；不
    能證明被告犯罪者，應諭知無罪之判決，刑事訴訟法第154
    條第2 項、第301 條第1 項分別定有明文。又事實之認定，
    應憑證據，如未能發現相當證據，或證據不足以證明，自不
    能以推測或擬制之方法為裁判基礎；且認定犯罪事實所憑之
    證據，雖不以直接證據為限，間接證據亦包括在內，然而無
    論直接證據或間接證據，其為訴訟上之證明，須於通常一般
    之人均不致有所懷疑，而得確信其為真實之程度者，始得據
    為有罪之認定，倘其證明尚未達到此一程度，而有合理之懷
    疑存在而無從使事實審法院獲得有罪之確信時，即應由法院
    為諭知被告無罪之判決，最高法院亦著有40年台上字第86號
    、76年台上字第4986號判例可資參照。
  (三)公訴意旨認被告劉家政涉有販賣第三級毒品罪嫌，無非以證
    人即共同被告李韋霆於97年11月4 日警詢、97年11月5 日偵
    訊之證述、同日本院羈押訊問時之供述，及被告劉家政購入
    毛重約2 公斤之愷他命，應非僅供個人施用等為主要論據，
    訊據被告劉家政堅詞否認有何販賣第三級毒品犯行，辯稱：
    伊是與被告李韋霆合資購買，1 人出36萬元，僅供施用，沒
    有意圖營利而販賣的故意等語，經查：
  1.按具有共犯關係之共同被告，其本於被告之地位所為之自白
    ，固得採為其他共犯之犯罪證據，惟此項自白之證據價值仍
    屬共同被告之自白，依刑事訴訟法第156 條第2 項規定，仍
    應調查其他必要之證據，以察其是否與事實相符，不得僅憑
    此項自白，作為其他共犯有罪判決之唯一證據（最高法院92
    年度台上字第3460號判決意旨參照）。證人即共同被告李韋
    霆於97年11月4 日警詢、97年11月5 日偵訊時固均證述：購
    買扣案之K 他命毒品共72萬元，是劉家政獨資向「阿義」購
    買的，我沒有出錢，劉家政要我開車載他下來高雄買K 他命
    ，並答應搭乘我的車下來買毒品要給我1 萬元等語（見警卷
    一第4 頁反面、偵卷一第4 頁），然參照上開說明可知，不
    得僅憑共犯李韋霆之自白，認定被告劉家政犯販賣第三級毒
    品罪，況證人李韋霆嗣於97年11月19日即出具自白狀，陳稱
    ：扣案之2 大包愷他命係其與被告劉家政各出資36萬元共同
    購入等語（見偵卷一第25頁反面），復於本院審理中證述：
    搭載劉家政前往高雄，是因為我也想要一起購買K 他命，我
    們各購買36萬元，之所以在警詢及偵查中說劉家政答應給我
    1 萬元載他來高雄買K 他命，是因為當下被抓很緊張，畏懼
    刑責，想推卸責任，所以沒有說實話，沒有承認自己也有買
    ，後來被收押時，想說這不是事實，所以在看守所寫自白書
    來承認等語（見訴字卷第176 頁），前後所述亦不一致，則
    扣案之愷他命2 大包，是否確如證人李韋霆於警詢、97年11
    月5 日偵訊時所述，為被告劉家政單獨出資72萬元所購買，
    自非無疑。
  2.查被告李韋霆係於97年11月5 日起遭羈押並禁止接見通信，
    而於同年11月19日撰寫自白狀，另被告劉家政乃於97年11月
    14日即寄出自白狀予承辦檢察官，有自白狀2 份及臺灣高等
    法院被告前案紀錄表在卷為憑（見偵卷一第16至19、34至36
    頁），經比對2 人之自白狀，就扣案2 大包愷他命為2 人各
    出資36萬元共同購買一情互核相一致，惟被告李韋霆自97年
    11 月5日羈押禁見起迄同年月20日止，僅劉啟輝律師曾於97
    年11月10日辦理律師接見，無其他接見、通信紀錄一節，業
    據臺灣高雄看守所以99年8 月10日高所戒字第0999001986B
    號函復甚明（見訴字卷第53頁），可知被告李韋霆於提出自
    白狀之前，並未與被告劉家政或其友人接見通信，而劉啟輝
    律師亦係被告李韋霆之母楊秀華所委任，是並無與被告劉家
    政相互勾串之機會，故其自白狀所述合資購買一事，應非出
    於與被告劉家政之勾串，並無顯不可信之情形，又被告2 人
    就此部分之陳述在未經勾串之情形下，恰相吻合，適足證明
    證人李韋霆嗣於自白狀所陳、本院審理中證述之內容非虛。
  3.復查，上開車輛為BMW 廠牌，登記在證人李韋霆名下一情，
    有車號查詢汽車車籍1 紙、查獲照片2 張附卷可參（見偵一
    卷第50頁、警卷一第13頁），被告李韋霆並於本院審理中供
    稱：當初買那部車約102 萬元，我已經付清等語（見訴字卷
    第181 頁），則由被告李韋霆有能力自費購買要價高達100
    餘萬元之汽車一情觀之，應無為貪圖1 萬元，擔任司機搭載
    被告劉家政往返臺中高雄之必要。
  4.參以被告劉家政申設之臺灣新光商業銀行五常分行00000000
    00000 號帳號之交易明細，於97年11月4 日當天雖存入50萬
    元，然僅提領20萬元，與被告倘單獨出資須準備之72萬元現
    金相去甚遠，反與合資購買所需之36萬元較為接近，益徵被
    告劉家政、李韋霆供稱各出資36萬元一情為真。
  5.再者，毒品交易之動機、標的、數量，因人因案各有差異，
    購買毒品數量多寡與是否販賣營利，並無絕對之關連，仍應
    參酌其他證據以定之，一次購入大量毒品之原因，或基於大
    量採購可便宜議價，於別無積極證據足資佐證情形下，尚難
    遽認購入者於販入毒品之初，即已具銷售營利之意圖。被告
    2 人各以36萬元販入毛重約1 公斤之愷他命，已為本院認定
    如上，被告2 人雖一次購入毛重約1 公斤之愷他命，然渠等
    均自承有施用愷他命之習慣（見訴字卷第19至20頁），而染
    有吸毒習慣之人，施用毒品之頻率、數量及個人經濟狀況往
    往因人而異，所需施用及足以負擔購買之毒品數量亦有不同
    ，又毒品市場屢因各種因素之影響而有波動，施用者於價格
    高漲時購買數量較少，價格低廉時購買數量較多，本屬一般
    交易之常態，一次大量購買毒品，除可獲得較優惠之價格外
    ，更可減少分次購買遭警查獲之風險，是縱被告劉家政購入
    之量已逾一般施用之數量甚多，然其購入之動機，非僅有藉
    此販賣以圖利一端，諸如供己長期施用、提供親近之人無償
    施用，或做其他用途，均非無可能，猶無以遽認必為販賣之
    用，且在上開車輛上，亦未扣得一般販毒者所備有之電子秤
    、分裝袋、帳冊等物（上開車輛扣得之分裝袋為被告李韋霆
    所有，非被告劉家政所有），與販賣毒品之常情不符。況經
    偵查檢察官依被告劉家政之手機通聯情形，傳喚相關通聯之
    人如陳明鋒、莊絢捷、辜為中、劉秉洋、黃柏翔，均未查得
    被告劉家政有販賣毒品之情事，有上舉證人之警詢筆錄在卷
    可考（見警二卷第193 至195 頁、196 至198 頁、199 至20
    1 頁、202 頁至204 頁、第205 至207 頁），更難遽論被告
    劉家政販入扣案愷他命時，主觀上已有販賣意圖，故依前開
    法條規定及判例意旨，本件無法認定被告劉家政有公訴人所
    指之販賣第三級毒品犯行。此外，復查無其他積極證據足資
    證明被告劉家政有上開犯行，本應就此部分為無罪之諭知，
    惟此部分若成立犯罪，公訴人認與被告劉家政前揭經本院論
    罪科刑之運輸第三級毒品部分，具想像競合犯之裁判上一罪
    關係，爰不另為無罪之諭知。
據上論斷，應依刑事訴訟法第299 條第1 項前段，毒品危害防制
條例第4 條第3 項、第11條第2 項、第17條第2 項、第18條第1
項前段、刑法第11條、第28條、第51條第5 款、第38條第1 項第
1款 ，判決如主文。
本案經檢察官張媛舒到庭執行職務。
中    華    民    國  100     年    4     月    15    日
                  刑事第十三庭審判長法  官  黃蕙芳
                                    法  官  楊智守
                                    法  官  陳筱雯
以上正本證明與原本無異。
如不服本判決應於收受送達後10日內向本院提出上訴書狀，並應
敘述具體理由；如未敘述上訴理由者，應於上訴期間屆滿後20日
內向本院補提理由書（均須按他造當事人之人數附繕本）「切勿
逕送上級法院」。
中    華    民    國   100    年    4     月    15    日
                                    書記官  陳建琪
附錄本案論罪科刑法條：
修正前毒品危害防制條例第4條第3項
製造、運輸、販賣第三級毒品者，處 5 年以上有期徒刑，得併
科新臺幣 5 百萬元以下罰金。
毒品危害防制條例第11條第2項
持有第二級毒品者，處 2 年以下有期徒刑、拘役或新臺幣 3 萬
元以下罰金。